【裁判字號】    88,上訴,2587
【裁判日期】    890131
【裁判案由】    誣告
【裁判全文】
臺灣高等法院臺中分院刑事判決              民國八十八年度上訴字第二五八七號
    上  訴  人  臺灣彰化地方法院檢察署檢察官
    被      告  戊○○
    選任辯護人  王能幸
右上訴人因被告誣告案件，不服臺灣彰化地方法院中華民國八十八年十月七日第一審
判決（民國八十八年度訴字第五五五號，起訴案號：臺灣彰化地方法院檢察署民國八
十七年度偵字第一一一五一號），提起上訴，本院判決如左：
    主      文
上訴駁回。
    事實及理由
一、本案經本院審理結果，認第一審判決認事用法及量刑均無不當，應予維持，並引
    用第一審判決書記載之事實、證據及理由（如附件）。
二、檢察官上訴意旨乃循告訴人丙○○之請求，認被告未念夫妻情誼，濫行誣告告訴
    人涉有詐欺及竊盜等犯行，惡性重大，原審僅予判處有期徒刑八月，並諭知緩刑
    二年，顯屬量刑過輕云云，惟查原審判決已審酌被告前無任何不法行為紀錄，顯
    非至惡之人，且年逾三十，經花費相當金錢始成婚，不數日即與告訴人生齟齬而
    婚姻不睦，因不堪金錢損失，一時失慮觸法，並參酌其犯罪所生危害暨犯後態度
    等一切情狀，予以量刑，並諭知緩刑，尚難認有何不當，檢察官仍以原判決量刑
    不當上訴，為無理由，應予駁回。
三、又被告係一開始即認告訴人丙○○及其父乙○○涉嫌騙婚及竊盜，因此於警局及
    臺灣彰化地方法院檢察署接續告訴其二人乙節，經證人即被告之父丁○○在本院
    供述甚明，雖本件誣告之被害人有二人，其人格法益不同，被告以自然意義之一
    行為加以誣告，要屬想像競合犯，尚難認其係基於概括之犯意，而反覆為之，自
    無連續犯之適用，因之原判決逕依接續犯論據，尚無不合，併此敘明。
四、據上論斷，應依刑事訴訟法第三百六十八條、第三百七十三條，判決如主文。
本案經檢察官甲○○到庭執行職務。
中      華      民      國     八十九     年      一      月   三十一   日
                                   臺灣高等法院臺中分院刑事第五庭
                                         審判長法  官  吳  重  政
                                               法  官  李  寶  堂
                                               法  官  朱      樑
右正本證明與原本無異。
如不服本判決應於收受送達後十日內向本院提出上訴書狀，其未述上訴之理由者並
得於提起上訴後十日內向本院補提理由書（均須按他造當事人之人數附繕本）。
                                               書記官  沈      蘊
中      華      民      國     八十九     年      二      月    二      日
                                                                        Ｄ
臺灣彰化地方法院刑事判決                          八十八年度訴字第五五五號
    公  訴  人  臺灣彰化地方法院檢察署檢察官
    被      告  戊○○  男三十四歲（民國○○○年○月○日生）
                        住彰化縣彰化市○○路四十巷五號
                        身分證統一編號：Ｎ一二二八九八七六號
    選任辯護人  趙惠如律師
右列被告因誣告案件，經檢察官提起公訴（八十七年度偵字第一一一五一號），本院
判決如左：
    主      文
戊○○意圖他人受刑事處分，向該管公務員誣告，處有期徒刑捌月，緩刑貳年。
    事      實
一、戊○○與丙○○甫於八十七年一月二十五日結，惟婚後感情不睦，戊○○明知
    丙○○與丙○○之父乙○○並未以詐術締結婚姻，亦未盜領其財物，竟意圖使丙○○及乙○○受刑事訴追，先於八十七年二月二十日夜晚十一時五分許，至彰化
    縣警察局彰化分局泰和派出所製作筆錄向該管警員劉信宏偽稱丙○○自八十六年
    十一月三十日起至八十七年一月二十四日止，連續以戊○○所有之提款卡偷領現
    金新臺幣（下同）二十一萬六千元。復於八十七年三月三十一日至臺灣彰化地方
    法院檢察署提出告訴，捏造丙○○及乙○○共同意圖為自己不法之所有，自始丙○○無與戊○○結婚之意，假藉結婚之名義，向戊○○騙取二十五萬元，並共同
    收取聘金三十二萬元，金飾代金四萬元，禮餅代金五萬元，且戊○○於結婚後，
    每次要求與丙○○行房，丙○○均要求戊○○給付五、六萬元之代價，更趁戊○○於上班之際，盜取戊○○所有之金融卡，提領其內之現款二十一萬六千元，殆
    存款耗盡，即逃之夭夭等語。經臺灣彰化地方法院檢察署檢察官查明，以八十七
    年度偵字第二五八六、二七三一號處分書對丙○○、乙○○為不起訴處分。
二、案經丙○○訴由臺灣彰化地方法院檢察署檢察官偵查起訴。
    理      由
一、訊據被告戊○○矢口否認有提出告訴情事，辯稱係其父親丁○○持被告印章去告
    告訴人丙○○，且告訴人在婚前確向伊借款二十五萬元云云，其辯護人則為被告
    辯述被告反應不好，語言能力不佳，無法就案發情形為完整之陳述，故由年邁之
    父親代為轉述部分事實，因而就發生轉述事實有出入之情形，且告訴人於八十六
    年十一月間與被告訂婚，八十七年一月二十五日結婚，告訴人於同年二月四日即
    行離家出走，短短二月期間，即不斷向被告拿錢，且要替被告保管金融卡，告訴
    人之父乙○○要求被告之父母將房地之所有權狀交予被告保管，告訴人在婚前即
    向被告借款二十五萬元，短短八天婚姻時間，被告支出近百萬元之費用，告訴人
    實有詐欺之嫌，惟因被告並無積極證據證明，始經檢察署檢察官為不起訴處分，
    然不能推定被告即係誣告，被告係基於合理懷疑提出告訴，並無誣告之故意等語
    。
二、經查被告辯稱係其父親丁○○持被告印章去告告訴人及被告言詞能力不佳，致轉
    述錯誤云云，然查被告於八十七年二月二十日親至彰化縣警察局彰化分局泰和派
    出所製作筆錄提出告訴，有警訊筆錄附臺灣彰化地方法院檢察署八十七年度偵字
    第二五八六號偵查案卷可參，顯非由其父親代為提出告訴，又八十七年度偵字第
    二五八六號偵查案卷卷首附告訴狀係由吳天富律師承接製作，並係依照被告意思
    書寫告訴狀，亦據證人吳天富到院證述無訛，有訊問筆錄可參，被告所述係其父
    親丁○○持被告印章去告告訴人，及因語言能力不佳，致轉述錯誤云云，顯與事
    實不符，被告又稱告訴人曾向伊借款二十五萬元，然二十五萬元係一筆龐大金額
    ，應有提領之證明，被告卻無法提出任何證據以實其說，已難採信，又被告於八
    十七年度偵字第二五八六號詐欺案件八十七年五月十三日偵訊時坦承八十六年十
    一月伊將提款卡拿到彰化市○○街告訴人住處交給告訴人，因告訴人說要結婚，
    金融卡交給她保管等語，是前開金融卡係被告自行交付與告訴人，非如被告於前
    開詐欺案中所稱係告訴人趁被告上班之際盜取之，而前揭提款卡密碼係被告告訴
    告訴人，已據被告在彰化縣警察局彰化分局提出告訴時自承在卷，核其情節，應
    係被告授權告訴人領取存款，而告訴人確將提領被告郵局帳戶內不到二十萬元款
    項，加上自己部分聘金，持以購買結婚用傢俱、爐具等物品，有購物統一發票、
    收據及相片等附臺灣彰化地方法院檢察署八十七年度偵字第二五八六號案卷可參
    ，被告提出告訴所述告訴人趁被告上班之際，盜取金融卡偷領金錢云云顯係不實
    事項，又被告於八十七年度偵字第二五八六號詐欺案件之告訴狀及八十七年五月
    十三日之偵訊中稱婚前曾與告訴人發生一次性關係，結婚後共發生性關係四次，
    每次告訴人均要求伊給付五、六萬元，錢是由伊所交付之提款卡提領等語，其後
    又於本案偵訊中供稱告訴人有要求，但並未給她，告訴人就逃走了，前後供詞歧
    異，倘誠如被告所訴，告訴人應自被告之存款中提領約二十五萬至三十萬元之金
    錢。然就被告所提出之郵政存款儲金簿影本觀之，自八十六年十月十八日起至八
    十七年二月十六日止，其間僅於八十六年十二月八日及同年月十七日，曾各有六
    萬元之提款外，自八十七年一月二十五日後，即無提款六萬元之紀錄，其他多為
    數千元至二萬元不等之金額，有郵局存摺交易明細一份在卷可稽，況被告又於前
    揭詐欺案件所提之告訴理由中陳稱告訴人於結婚前，購買家具十餘萬元，其中六
    萬元係被告自郵局中提領等語，是前開帳戶可能為告訴人提領六萬元者，僅有一
    次，並無被告所稱五次之多。再被告前開存款中，最高存款金額為十八萬八千餘
    元，並無能力支付被告所稱行房五次，每次五、六萬元之代價，告訴人如確有要
    求被告每次行房應給予告訴人現金五、六萬元之不當行為，被告對此應有明確記
    憶，然被告於本院卻表示對此已不記得，是被告於前揭詐欺案件所述告訴人要求
    每次行房，被告應給現金云云亦屬不實，被告羅織捏造前開事實誣陷告訴人及乙○○，其誣告犯行已至堪認定。
二、核被告所為，係犯刑法第一百六十九條第一項之誣告罪，被告接續於八十七年二
    月二十日至警局及於八十七年三月三十一日至檢察署提出告訴，係基於一使人受
    刑事處分之犯意，屬接續犯，為實質上一罪，又八十七年三月三十一日以一告訴
    狀誣告本件告訴人及乙○○，屬一行為觸犯二罪名，為想像競合犯，應從一重處
    斷，審酌被告前無任何不法行為紀錄，顯非至惡之人，且年逾三十，經花費相當
    金錢始成婚，不數日即與告訴人生齟齬而婚姻不睦，顯係因不堪金錢損失，一時
    失慮觸法，並參酌其犯罪所生危害暨犯後態度等一切情狀，量處如主文所示之刑
    ，以示懲儆。又被告前未曾受有期徒刑以上刑之宣告，有檢察署刑案資料查註紀
    錄表及本院被告全國前案紀錄表在卷可按，其經此教訓，當知警惕，應無再犯之
    虞，本院審酌上情，認主文所宣告之刑，以暫不執行為宜，爰併宣告緩刑二年，
    以啟自新。
三、據上論斷，應依刑事訴訟法第二百九十九條第一項前段，刑法第一百六十九條第
    一項、第五十五條、第七十四條第一款，判決如主文。
本案經檢察官魏克仁到庭執行職務。
中      華      民      國    八十八    年      十      月      七      日
                                    臺灣彰化地方法院刑事第三庭
                                        法      官  姚  勳  昌
右正本證明與原本無異。
如不服本判決，應於判決送達後十日內向本院提出上訴狀( 須附繕本 )。
告訴人或被害人對於判決如有不服具備理由請求檢察官上訴者，其上訴期間之計算係
以檢察官收受判決正本之日期為準。
                                        法院書記官  楊  筱  惠
中      華      民      國    八十八    年      十      月     十三     日
刑法第一百六十九條
意圖他人受刑事或懲戒處分，向該管公務員誣告者，處七年以下有期徒刑。
意圖他人受刑事或懲戒處分，而偽造、變造證據或使用偽造變之證據者亦同。


司法院資訊處製作；財團法人民間司法改革基金會備份。
